臺灣桃園地方法院刑事判決　　　　　　100年度交易字第156號
公　訴　人　臺灣桃園地方法院檢察署檢察官
被　　　告　柯凱雄
選任辯護人　蔡岳龍律師
上列被告因過失致死案件，經檢察官提起公訴（99年度偵字第21
307 號），本院判決如下：
    主  文
柯凱雄因過失致人於死，處有期徒刑捌月。
    事  實
一、柯凱雄於民國99年7 月12日晚上10時8分許，騎乘車牌號碼
    GS2-966 號之重型機車，沿雙向4 車道中心為分向限制線（
    雙黃線）之桃園縣桃園市○○路○段由八德市○○○路方向
    之外側車道行駛，行經該路段1170號前，適有行人劉捷明自
    對向車道由南向北穿越道路，即應注意車輛行駛時，駕駛人
    應注意車前狀況，並隨時採取必要之安全措施；且依當時情
    形，尚無使之不能注意情事，即非不能注意；竟疏於注意行
    人劉捷明穿越道路之車前狀況，未隨時採取必要之安全措施
    。行人劉捷明於該中心為分向限制線，且該路距離該處約46
    .3公尺處設有行人穿越道，由南往北自車道路旁欲穿越道路
    時，即應注意在劃有分向限制線之路段，不得穿越道路，設
    有行人穿越道者，必須經由行人穿越道穿越，不得在其1 百
    公尺範圍內穿越道路；且依當時情形，尚無使之不能注意情
    事，即非不能注意；竟疏於注意及此，而由國際路一段1170
    號對向路旁劃有分向限制線（雙黃線）之路段穿越道路。劉
    捷明騎乘重型機車甫直行通過該處，距離劉捷明約20公尺處
    ，雖看見行人劉捷明，仍向右閃避不及，其機車車頭左側後
    照鏡撞擊行人劉捷明之右側身體，使劉捷明倒於同向外側車
    道靠近內側車道處。致使劉捷明受有頭部鈍性傷、顱內出血
    併神經性休克、左腳趾撕裂傷、右乳房附近鎖骨緣瘀傷（直
    徑約2.5 公分）及右肋部近胸骨緣瘀傷（直徑2 公分）之傷
    勢，經送至署立桃園醫院急救後，延至99年7 月21日5 時50
    分許，因頭部鈍性傷、顱內出血併神經性休克傷重不治死亡
    。
二、案經臺灣桃園地方法院檢察署檢察官率同法醫相驗後自動檢
    舉偵查後起訴。
    理  由
一、本件認定事實所引用卷內所有卷證資料（包含人證與文書證
    據、物證等證據）之證據能力，被告於本院準備程序、審理
    時均不爭執（見本院交易卷第12、34至36頁），且無證據證
    明係公務員違背法定程序所取得；又卷內各項文書證據，並
    無刑事訴訟法第159 條之4 第1 款、第2 款顯有不可信而不
    得作為證據之情形，故本院均認有證據能力。
二、訊據被告柯凱雄於警詢、檢察官訊問、本院訊問時坦承其於
    前開時、地，騎乘上開重型機車沿前開道路往中山路方向之
    外側車道行駛，行經前開路段，撞擊自對向穿越道路之劉捷
    明而肇事等情，惟其辯護人辯稱：被告無法預測有行人穿越
    雙黃線進入車道，且該路段昏暗，被告亦未超速，又已採取
    向右側閃避之措施，本件事故不可歸責於被告云云。經查，
    上揭事實，業據被告於本院準備程序中坦承不諱（見本院交
    易卷第11頁反面），並經證人於簡美霞於檢察官偵查中證稱
    ：伊看見被害人坐在地上，後來是伊打電話報案等語（見偵
    卷第33頁）；證人呂偉達於檢察官偵查及本院審理中證稱：
    伊在國際路一段1168號2 樓，聽到車禍碰撞聲後下樓察看，
    被害人躺在國際路一段1170號前往中山路方向車道靠近雙黃
    線處，被告機車倒在外側車道靠近車道線位置，被告表示被
    害人自對向車道穿越馬路，因閃避不及而肇事等語（見偵卷
    第31頁、本院交易卷第31至32頁）；證人黃鴻儒於本院審理
    中證稱：伊當時在國際路一段1155號6 樓住處，聽到車禍聲
    響約5 秒後打開窗戶往下看，看見一部機車倒在國際路一段
    往中山路方向之外側車道上，一人倒在外側車道靠近內側車
    道處，頭朝中山路方向等語（見本院交易卷第32頁）明確，
    且有道路交通事故現場圖、道路交通事故調查報告表（一）
    、（二）各1 份及現場與車輛損壞情形照片14張（見相字卷
    第18至20、24、26之1 至32頁、本院審交易卷第16頁）在卷
    可稽。依道路交通事故現場圖、道路交通事故調查報告表（
    一）、（二）各1 份及現場與車輛損壞情形照片14張顯示：
    天候晴，夜間有照明，市區道路，限速時速50公里以下，直
    路快車道上肇事，柏油路面，路面乾燥，無缺陷，無障礙物
    ，視距良好，無號誌，車道有快慢車道分隔線，路邊有路面
    邊線，附近46.3公尺處確實設有行人穿越道，該路段肇事地
    點之中心線為雙黃線，被告機車右倒於國際路一段由八德市
    ○○○路方向之外側車道上，車頭朝同向中山路，被告機車
    左側有擦撞痕跡等情；再佐以依被害人受有右乳房附近鎖骨
    緣瘀傷（直徑約2.5 公分）及右肋部近胸骨緣瘀傷（直徑2
    公分）之受傷位置觀之，足認被害人穿越道路之路段，中心
    為分向限制線之雙黃線，且在該處附近約46.3公尺處之路口
    ，設有行人穿越道，被害人在該處自對向違規穿越道路，行
    走至與被告同向之內側車道與外側車道交接時，自右側為被
    告車頭左前方撞擊而倒地。至辯護人雖辯稱當時該路段光線
    昏暗，照明不足云云，惟依卷附現場照片觀之，該肇事路段
    不遠處有路燈照明，且該路段兩側亦有店面營業招牌照明；
    證人黃鴻儒亦於本院審理中證稱：當時肇事地點之國際路一
    段1170號及1168號，自屋外仍可見屋內有燈光照明等情；又
    依被告於警詢、本院審理中自承：其當時有開機車頭燈，因
    擔心有人突然出來，遂騎在2 車道間，看見被害人時，約距
    離其約20公尺，從對向穿越道路走過來，其就按喇叭並減速
    ，但被害人似乎沒聽到仍持續前進，又要停又要走，其察覺
    時已經距離很近，便將機車龍頭往右偏移，但左後方後視鏡
    摩擦到被害人右側等情（見相字卷第6 、7 頁、本院審交易
    卷第34頁、本院交易卷第37頁），被告既已注意前方20 公
    尺處有行人即被害人劉捷明正自對向車道穿越道路，益徵當
    時照明充足，得以清楚辨別劉捷明之行進方向及位置，並無
    燈光昏暗不能注意劉捷明穿越道路之情形，仍向右閃避不及
    而撞擊被害人之情，顯有疏未注意車前狀況，未隨時採取必
    要之安全措施情事。綜上足認，被告騎乘機車行經前開路段
    ，於車前有行人穿越道路時，疏未注意車前狀況，未隨時採
    取必要之安全措施，而撞及於前開劃設有分向限制線之路段
    違規穿越道路，自對向行走至與被告同向之內側車道與外側
    車道交接處之行人即被害人等情。又被害人係因本件事故受
    有前開傷勢傷重死亡等情，經檢察官督同檢驗員相驗明確，
    勘驗筆錄、驗斷書、相驗屍體證明書各1 份（見相字卷第36
    至42頁）在卷可佐，復有被害人屍體照片、衛生署桃園醫院
    診斷證明書2 份（見相字卷第24、25、43之1 至48頁）可按
    。
三、按汽車行駛時，駕駛人應注意車前狀況，並隨時採取必要之
    安全措施；設有行人穿越道者，必須經由行人穿越道穿越，
    不得在其100 公尺範圍內穿越道路；又行人在劃有分向限制
    線路段，不得穿越道路；道路交通安全規則第94條第3 項、
    第134 條第1 款、第3 款分別定有明文。被告騎乘前開重型
    機車，行經上開路段，於車前有行人穿越道路時，即應注意
    汽車行駛時，駕駛人應注意車前狀況，並隨時採取必要之安
    全措施；而依當時情形，天候晴，夜間有照明，柏油路面，
    路面乾燥，無缺陷，無障礙物，視距良好，標線清楚等情，
    已如前述，尚無使之不能注意情事，即非不能注意；竟疏注
    意在其車前有劉捷明穿越道路之車前狀況，並未隨時採取必
    要之安全措施，因而肇事，自有過失。被害人為行人，在劃
    有分向限制線之路段，不得穿越道路，設有行人穿越道者，
    必須經由行人穿越道穿越，不得在其1 百公尺範圍內穿越道
    路；且依當時天候、路況，視距均稱良好，標線清楚，已如
    前述，尚無使之不能注意情事，即非不能注意；竟疏於注意
    及此，而在該劃有分向限制線路段，穿越道路，因而肇事，
    自屬與有過失。本件經臺灣省桃園縣區車輛行車事故鑑定委
    員會鑑定結果亦認被告駕駛重機車未充分注意車前狀況為肇
    事主因，行人劉捷明在劃設有行人穿越道100 公尺範圍內未
    經由行人穿越道且未看清左右來車小心穿越道路為肇事主因
    ，有該會函及所附鑑定意見書1 份可憑，足資佐證本院所認
    前開被告與告訴人之過失情節。被告有前開過失，雖被害人
    與有過失，仍無解於被告之過失責任。被害人係因本件事故
    而受有前開傷勢傷重死亡；被告之過失行為，與被害人死亡
    之結果，有相當之因果關係。事證已經明確，被告犯堪予認
    定。
四、核被告所為，係犯刑法第276 條第1 項之過失致人於死罪。
    本件係由證人簡美霞報警，並於員警李政杰據報前往現場時
    ，經現場路人明確指明被告為肇事車輛駕駛人，而為警發覺
    等情，業據證人李政杰於本院審理中證述明確，被告並非自
    首。爰審酌被告於騎乘機車時，於車前有行人穿越道路時，
    疏未注意車前狀況，未隨時採取必要安全措施，因而肇事之
    過失情節，被害人受有其開傷勢傷重死亡，造成被害人家屬
    永難彌平之傷痛，所生危害程度不輕，被害人在該劃設有分
    向限制線之路段違規穿越道路而肇事，過失情節亦重，迄未
    與被害人家屬達成和解、賠償損失，兼衡其犯罪之動機、目
    的、素行、生活狀況、智識程度等一切情狀，量處如主文所
    示之刑，以示懲儆。
據上論斷，應依刑事訴訟法第299 條第1 項前段，刑法第276 條
第1 項，刑法施行法第1 條之1 第1 項、第2 項前段，判決如主
文。
本案經檢察官吳靜怡到庭執行職務。
中    華    民    國  100     年    9     月    22    日
                  交通法庭審判長法  官  謝順輝
                                法  官  許曉微
                                法  官  林虹翔
以上正本證明與原本無異。
如不服本判決應於收受判決後10日內向本院提出上訴書狀，並應
敘述具體理由。其未敘述上訴理由者，應於上訴期間屆滿後20日
內向本院補提理由書(均須按他造當事人之人數附繕本)「切勿逕
送上級法院」。
                                書記官  劉宗源
中    華    民    國  100     年    9     月    22    日
中華民國刑法第276條（過失致死罪）
因過失致人於死者，處 2 年以下有期徒刑、拘役或 2 千元以下
罰金。
從事業務之人，因業務上之過失犯前項之罪者，處 5 年以下有
期徒刑或拘役，得併科 3 千元以下罰金。